臺灣高等法院刑事裁定
110年度聲字第4320號
聲  請  人  臺灣高等檢察署檢察官
受  刑  人  薛傳明



上列聲請人因受刑人數罪併罰有二裁判以上，聲請定其應執行之
刑（110年度執聲字第1908號），本院裁定如下：
    主  文
薛傳明所犯如附表所示各罪所處之刑，應執行有期徒刑柒月。
    理  由
一、聲請意旨略以：受刑人薛傳明（下稱受刑人）因違反藥事法
    等數罪，先後經判決確定如附表，應依刑法第50條第1項第1
    款、第2項、第53條、第51條第5款規定，定其應執行之刑，
    爰依刑事訴訟法第477條第1項規定聲請裁定等語。
二、按裁判確定前犯數罪者，併合處罰之。但有下列情形之一者
    ，不在此限：一、得易科罰金之罪與不得易科罰金之罪；二
    、得易科罰金之罪與不得易服社會勞動之罪；三、得易服社
    會勞動之罪與不得易科罰金之罪；四、得易服社會勞動之罪
    與不得易服社會勞動之罪；前項但書情形，受刑人請求檢察
    官聲請定應執行刑者，依第51條規定定之；數罪併罰，有二
    裁判以上者，依刑法第51條之規定，定其應執行之刑；又宣
    告多數有期徒刑者，於各刑中之最長期以上，各刑合併之刑
    期以下，定其刑期，但不得逾30年；刑法第50條、第53條及
    第51條第5款分別定有明文。再按法律上屬於自由裁量事項
    ，尚非概無法律性之拘束，在法律上有其外部界限及內部界
    限。前者法律之具體規定，使法院得以具體選擇為適當裁判
    ，此為自由裁量之外部界限；後者法院為自由裁量時，應考
    量法律之目的，法律秩序之理念所在，此為自由裁量之內部
    界限。法院為裁判時，二者均不得有所踰越。在數罪併罰而
    有二裁判以上，應定其應執行刑之案件，法院所為刑之酌定
    ，固屬自由裁量事項，然對於法律之內、外部界限，仍均應
    受其拘束（最高法院91年度台非字第32號、92年度台非字第
    187號判決意旨參照）。次按被告犯應併合處罰之數罪，經
    法院以判決或裁定定其數罪之應執行刑確定者，該數罪是否
    執行完畢，均係以所定之應執行刑全部執行完畢為斷。其在
    定應執行刑之前已先執行之有期徒刑之罪，因嗣後與他罪合
    併定應執行刑之故，自應由檢察官換發執行指揮書執行應執
    行刑時，扣除其前已執行之有期徒刑部分，合先敘明。
三、按數罪併罰已經裁判定應執行刑確定之各罪，如再就其各罪
    之全部或部分重複定應執行刑，均屬違反一事不再理原則，
    不以定刑之各罪範圍全部相同者為限。然已經定應執行刑確
    定之各罪，如因增加經另案判決確定合於數罪併罰之其他犯
    罪，或原定應執行刑之數罪中有部分犯罪，因非常上訴、再
    審程序而經撤銷改判，或有赦免、減刑等情形，致原裁判定
    刑之基礎已經變動，或其他客觀上有責罰顯不相當之特殊情
    形，為維護極重要之公共利益，而有另定應執行刑之必要者
    ，法院即不受原確定裁定實質確定力之拘束；為保障受刑人
    之程序利益，除顯無必要或有急迫情形外，法院於裁定前，
    允宜予受刑人言詞、書面或其他適當方式，對本件定應執行
    刑案件陳述意見（最高法院刑事大法庭110年度台抗字第489
    號裁定意旨參照）。
四、查受刑人因違反毒品危害防制條例、藥事法等數罪，先後經
    臺灣士林地方法院及本院判處如附表所示之刑，均經分別確
    定在案。檢察官所聲請定應執行刑之附表編號1、2所示之罪
    ，雖已執行完畢（易科罰金執畢），惟與附表編號3所示之
    罪合於數罪併罰之要件，自仍應就附表所示之數罪，合併定
    應執行刑。茲檢察官經依受刑人之請求，聲請就上開得易科
    罰金（附表編號1、2）與不得易科罰金（附表編號3）之罪
    定其應執行之刑，有受刑人是否聲請定應執行刑調查表在卷
    可憑，本院審核認聲請為正當，爰審酌附表編號1、2所示之
    罪，曾經臺灣士林地方法院以109年度聲字第1534號裁定其
    應執行有期徒刑4月確定，有上開裁定書、判決書及本院被
    告前案紀錄表在卷可佐，依前揭說明，本院就附表所示各罪
    再定其應執行刑時，自應受上開裁判所定其應執行刑加計其
    他裁判所處刑期之內部界限（即4月＋4月=8月）所拘束，是
    兼衡上開內、外部界限之範圍，及基於法秩序理念及法安定
    性原則，尊重附表編號1、2所示之原定執行刑內部界限，暨
    斟酌受刑人就本件定應執行案件以書面傳真方式回覆，表示
    對本件無意見，請依法處理等語，有本院定應執行刑案件陳
    述意見查詢表附卷可參（見本院卷第95頁），並審酌受刑人
    所犯罪質（附表編號1、2所示係施用毒品罪，附表編號3所
    示係轉讓毒品罪）、行為次數、侵害法益、犯罪時間之間隔
    、責任非難重複程度，兼衡各罪之法律目的、受刑人違反之
    嚴重性、數罪所反應受刑人之人格特性與傾向、對受刑人施
    以矯正之必要性等一切情狀，就其所犯數罪為整體非難評價
    ，爰定其應執行如主文所示之刑。另數罪併罰中之一罪，依
    刑法規定得易科罰金，若因與不得易科之他罪併合處罰結果
    而不得易科罰金時，原可易科部分所處之刑，亦無庸為易科
    罰金折算標準之記載（司法院釋字第144號、司法院院字270
    2號解釋，最高法院40年度台非字第12號判例、87年度台非
    字第4號判決意旨參照）。本件受刑人所犯如附表編號1、2
    所示之罪所處之刑部分，雖得易科罰金，惟因與附表編號3
    所示不得易科罰金之罪併合處罰，依前揭說明，於定其應執
    行刑時，無庸為易科罰金折算標準之諭知。
據上論斷，應依刑事訴訟法第477條第1項，刑法第53條、第51條
第5款、第50條第1項第1款、第2項，裁定如主文。
中　　華　　民　　國　　110 　年　　11　　月　　25　　日
                  刑事第十七庭  審判長法　官  鄭水銓
                                      法　官  黃雅芬
                                      法　官  沈君玲
以上正本證明與原本無異。
如不服本裁定，應於收受送達後五日內向本院提出抗告狀。
                                      書記官  曾彥碩
中　　華　　民　　國　　110 　年　　11　　月　　26　　日